【裁判字號】    91,自,883
【裁判日期】    920114
【裁判案由】    誣告等
【裁判全文】
臺灣臺北地方法院刑事裁定                          九十一年度自字第八八三號
    自  訴  人  丙○○  女  五.
    代  理  人  曾丁壽律師
                李雪子  住台北縣樹林市○○路三二二巷二十四號
    被      告  乙○○  男  五.
                甲  ○
右列被告因誣告等案件，經自訴人提起自訴，本院裁定如左：
    主  文
自訴駁回。
    理  由
一、本件自訴意旨如附件自訴狀及補充自訴理由狀之記載。
二、按法院或受命法官於自訴案件第一次審判期日前訊問及調查結果，如認為案件有
    刑事訴訟法第二百五十二條至第二百五十四條之情形者，得以裁定駁回其自訴，
    同法第三百二十六條第三項定有明文。次按告訴人之告訴（自訴人之自訴亦同）
    ，本以使被告受刑事訴追為目的，故其陳述是否與事實相符，自應調查其他證據
    ，以資審認，苟其所為攻擊之詞，尚有瑕疵，則在此瑕疵未予究明以前，即不能
    遽採為斷罪之基礎（最高法院六十九年臺上字第一五三一號判例參照）。另按認
    定犯罪事實，所憑之證據，雖不以直接證據為限，間接證據亦包括在內，然無論
    直接或間接證據，其為訴訟上之證明，須於通常一般之人均不致於有所懷疑，而
    得確信其為真實之程度者，始得據之為有罪之認定，倘其證明尚未達到此一程度
    ，而有合理性懷疑之存在時，即無從為有罪之認定，此亦有最高法院七十六年臺
    上字第四九八六號判例可資參照。另查刑法誣告罪之成立，以告訴人所訴被訴人
    之事實必須完全出於虛構為要件，若有出於誤會或懷疑有此事實而為申告，以致
    不能証明其所訴之事實為真實，縱被訴人不負刑責，而告訴人本缺乏誣告之故意
    ，亦難成立誣告罪名，最高法院四十四年臺上字第八九二號著有判例可稽。又刑
    法誣告罪之成立，在主觀方面，固須申告者有使人受刑事或懲戒處分之意思，在
    客觀方面，尤須所虛構之事實足使被誣告人有受刑事或懲戒處分之危險，若申告
    他人有不法行為，而其行為在刑法上並非構成犯罪，則被誣告者既不因此而有受
    刑事訴追之虞，即難論申告者以誣告罪，最高法院二十年上字第一七００號判例
    亦可參照。
三、本件自訴人丙○○認被告乙○○、甲○涉有誣告、偽造刑事證據罪嫌，係以其自
    身之指訴、本院八十二年度自字第一五二號判決、台灣高等法院八十二年度上訴
    字第一九八五號判決、最高法院八十三年度台上字第三九六一號判決、台灣高等
    法院八十三年度上更（一）字第六０四號判決、最高法院八十四年度台上字第二
    二七０號判決、台灣高等法院上更（二）字第四０四號判決、最高法院八十六年
    度台上字第五八號判決、台灣高等法院八十六年度重上更（三）第一九號判決、
    最高法院八十八年度台上字第六四四二號判決、台灣高等法院八十八年度重上更
    （四）字第二三四號判決、最高法院八十九年度台上字第七四二四號判決、台灣
    高等法院八十九年度重上更（五）字第三０七號判決、最高法院九十一年度台上
    字第四八五二號判決等影本各一件為其論據。訊據被告乙○○、甲○均否認有何
    自訴人所指偽造刑事證據、誣告犯行，皆辯稱其等告丙○○誣告，是根據她提出
    之追加自訴狀、告訴狀、反訴狀之內容才告她誣告，徐國勇律師與丙○○之間的
    關係，其等不知道等語。經查：
（一）被告乙○○、甲○因自訴人先後於民國八十一年十一月四日向台灣台北地方法
      院檢察署告訴被告乙○○、甲○及楊希揚（現已死亡）等傷害案件（案號：台
      灣台北地方法院檢察署八十一年度偵字第二四八一三號案件），又於八十一年
      十一月二十四日向本院對被告乙○○、甲○及楊希揚提出傷害自訴（案號：本
      院八十一年度自字第一二三四號），認自訴人涉犯誣告罪，遂於八十二間向本
      院提出自訴，經本院以八十二年度自字第一五二號判處自訴人有期徒刑六月，
      經自訴人上訴後，台灣高等法院以八十二年度上訴字第一九八五號判決上訴駁
      回，經自訴人上訴，最高法院以八十三年度台上字第三九六一號判決撤銷原判
      決，發回台灣高等法院，台灣高等法院以八十三年度上更（一）字第六０四號
      判處自訴人有期徒刑四月，經自訴人上訴，最高法院以八十四年度台上字第二
      二七０號判決撤銷原判決，發回台灣高等法院，台灣高等法院以上更（二）字
      第四０四號判處自訴人有期徒刑四月，經自訴人上訴，最高法院以八十六年度
      台上字第五八號判決撤銷原判決，發回台灣高等法院，台灣高等法院以八十六
      年度重上更（三）第一九號判處自訴人有期徒刑四月，經自訴人上訴，最高法
      院以八十八年度台上字第六四四二號判決撤銷原判決，發回台灣高等法院，台
      灣高等法院以八十八年度重上更（四）字第二三四號判處自訴人有期徒刑四月
      ，經自訴人上訴，最高法院以八十九年度台上字第七四二四號判決撤銷原判決
      ，發回台灣高等法院，台灣高等法院以八十九年度重上更（五）字第三０七號
      判決自訴人無罪，經台灣高等法院檢察署檢察官上訴，最高法院以九十一年度
      台上字第四八五二號判決上訴駁回確定，上開確定判決認自訴人並未於本院八
      十一年度自字第一二三四號案件委任徐國勇律師為自訴代理人及於台灣台北地
      方法院檢察署八十一年度偵字第二四八一三號案件委任徐國勇律師為告訴代理
      人，即非自訴人本人提出告訴或自訴，不能科以自訴人誣告罪，而判決自訴人
      無罪確定等情，業據自訴人提出以上各判決影本各一件為證，並經本院調閱本
      院八十二年度自字第一五二號卷全卷（含台灣高等法院八十二年度上訴字第一
      九八五號卷、最高法院八十三年度台上字第三九六一號卷、台灣高等法院八十
      三年度上更（一）字第六０四號卷、最高法院八十四年度台上字第二二七０號
      卷、台灣高等法院上更（二）字第四０四號卷、最高法院八十六年度台上字第
      五八號卷、台灣高等法院八十六年度重上更（三）第一九號卷、最高法院八十
      八年度台上字第六四四二號卷、台灣高等法院八十八年度重上更（四）字第二
      三四號卷、最高法院八十九年度台上字第七四二四號卷、台灣高等法院八十九
      年度重上更（五）字第三０七號卷、最高法院九十一年度台上字第四八五二號
      卷）查閱屬實，核先敘明。
（二）由（一）所述可知，自訴人是否於本院八十一年度自字第一二三四號案件委任
      徐國勇律師為自訴代理人及於台灣台北地方法院檢察署八十一年度偵字第二四
      八一三號案件委任徐國勇律師為告訴代理人乙節，迭經五次更審始查明確認此
      節，自訴人現亦對徐國勇涉犯偽造文書罪嫌向本院提起自訴，現由本院以九十
      一年度自字第六０四號案件審理中，可見即使被告乙○○、甲○於上開案件中
      委任律師閱卷，自訴人實未於本院八十一年度自字第一二三四號案件委任徐國
      勇律師為自訴代理人及於台灣台北地方法院檢察署八十一年度偵字第二四八一
      三號案件委任徐國勇律師為告訴代理人乙節，亦非顯而易見之事實，否則上開
      案件不會迭經五次更審始查明確認此節，被告乙○○、甲○並非專業法律人士
      ，其等因認自訴人對其等提出傷害告訴（案號：台灣台北地方法院檢察署八十
      一年度偵字第二四八一三號案件），又對其等提出傷害自訴（案號：本院八十
      一年度自字第一二三四號），而對自訴人提出上開誣告自訴（本院八十二年度
      自字第一五二號），主觀上係認定自訴人涉有犯罪因而申告，並要求司法機關
      查明實情，依據右述判例意旨，被告並無誣告之犯意，僅得認被告乙○○、甲
      ○對上開事實有所誤認而已，尚難謂被告等有何使自訴人受刑事處分之意圖，
      本諸前揭判例意旨，自難令被告乙○○、甲○二人負刑法第一百六十九條誣告
      之責（自訴人另引同法第一百七十條意圖陷害直系血親尊親屬之加重誣告罪，
      因自訴人並非被告乙○○、甲○之直系血親尊親屬，與該條規定不合，應屬贅
      引，附此說明）。
（三）另自訴人認被告乙○○、甲○於上開誣告案件（本院八十二年度自字第一五二
      號），將八十一年七月十五日在台北市○○街四一號一樓自訴人與被告乙○○
      、甲○及楊希聯、楊希榮及陳姓男子、至該處處理警員等人對話錄音之錄音帶
      剪接，涉犯偽造刑事證據罪嫌，惟除自訴人單一指述外，並未證據證明被告乙
      ○○、甲○有何自訴人所指剪接前揭對話錄音帶之偽造刑事證據犯行，自訴人
      復未能提出任何證據證明其所指前揭錄音帶及譯文內容不實之處，自難認被告
      乙○○、甲○二人負偽造刑事證據之責。
  此外，復查無其他積極證據足證被告乙○○、甲○有何自訴人所指誣告、偽造刑事
  證據犯行，其等犯罪嫌疑尚屬不足，而有刑事訴訟法第二百五十二條第十款之情形
  ，依照首開說明，本件自訴應予駁回。
據上論斷，應依刑事訴訟法第三百二十六條第三項、第二百五十二條第十款裁定如主
文。
中      華      民      國      九十二    年      一      月    十四    日
                                      臺灣臺北地方法院刑事第六庭
                                          法  官    黃  雅  芬
右正本證明與原本無異。
如不服本裁定，應於送達後五日內向本院提出抗告狀。
                                          書記官    楊  麗  娟
中      華      民    國      九十二    年      一      月    十七    日


司法院資訊處製作；財團法人民間司法改革基金會備份。
